臺灣臺中地方法院臺中簡易庭小額民事判決
110年度中小字第1462號
原      告  傅子甄  
被      告  韓坤憲  


上列當事人間請求返還借款事件，本院於民國110年12月1日言詞
辯論終結，判決如下：
    主      文
被告應給付原告新臺幣柒萬伍仟元，及自民國109年11月13日起
至清償日止，按週年利率百分之五計算之利息。
訴訟費用新臺幣壹仟元由被告負擔。
本判決得假執行。
    事實及理由
一、原告主張：被告與其合夥人即訴外人宋亞澤共同於民國108
    年2月25日向原告借款新台幣（下同）15萬元（下稱系爭借
    款），經原告如數出借上開款項予被告及宋亞澤後，被告與
    宋亞澤事後亦已共同商討並同意各返還7萬5000元予原告，
    有兩造及宋亞澤之LINE對話截圖可證，然被告迄今仍未歸還
    上開款項，為此請求被告返還如聲明所載之款項等語。並聲
    明：被告應給付原告7萬5000元，及自起訴狀繕本送達被告
    翌日起至清償日止，按年息百分之5計算之利息（原告原聲
    明請求加計自109年9月22日起算利息，見司促案卷第7頁；
    其後於本院110年7月21日言詞辯論期日中變更此部分聲明如
    上，見本院卷第98之1頁，核此聲明之減縮，於法相合，當
    准予減縮）。
二、原告對被告抗辯所為之陳述：
（一）108年間原告與宋亞澤為男女朋友關係，108年2月底，宋
      亞澤與被告為合夥加盟麵包店（下稱系爭合夥）而有資金
      需求，遂共同向原告借款15萬元，原告於108年2月25日提
      領現金後，隨即交予宋亞澤收執，宋亞澤並於同年3月4日
      將係爭借款中之10萬元交付被告存入其等系爭合夥事業之
      帳戶內，剩餘5萬元則做為房屋及其他設備之支出，原告
      與被告及宋亞澤就系爭借款則未約定利息及還款期日；然
      原告其後已於109年9月間以LINE對話向被告請求返還上開
      款項，且經被告承認並表示其願意一次以現金歸還其中7
      萬5000元予原告；詎料，被告迄今仍未歸還上開款項，被
      告所為之抗辯，顯無可採。
（二）被告與宋亞澤有口頭上承認該筆借款係其等兩人一起向原
      告借款，且表示如果賺到錢就會歸還。被告所指其另行投
      入3萬元及所提其與宋亞澤間之排班表及對話等LINE截圖
      部分，均係其與宋亞澤間之合夥糾紛，與本案無涉。
三、被告則以：下列情詞，資為抗辯。
（一）被告與宋亞澤就系爭合夥事業之資金原共識為向銀行貸款
      周轉創業啟動資金，而後宋亞澤自行向渠當時之女友即現
      任妻子即原告借款支用，宋亞澤聲稱借款金額為15萬元，
      然宋亞澤主張自行留下其中5萬元作為渠生活自理使用，
      而後其餘10萬元則以渠本身理財較不洽當為由，要求被告
      存入銀行做為日後系爭合夥事業營業使用規劃，且在知悉
      被告當時經濟狀況不佳之情形下，雙方經討論後共識由宋
      亞澤為出資方，被告僅為勞務出資且處理經營大部分事業
      及參與銷售人員輪班。系爭合夥事業為位在臺中市○○區○○
      路○段00號1樓之騎樓攤位，其中10萬元係由被告經宋亞澤
      同意後，存入被告本人帳戶內，用於系爭合夥之房租、押
      金、設備支出及攤位工作臺等，其餘金額用於攤位啟動，
      其中5萬元則為宋亞澤自行保留，系爭合夥開始營業後所
      得營業收入款項則用於購買遮雨棚等各式消耗品，就被告
      所知該5萬元並未用於系爭合夥經營中。被告與宋亞澤就
      系爭合夥事業在經營上並未擁有營業經營平等權及設備共
      同擁有權，系爭合夥事業失敗後，攤位及所有設備均由宋
      亞澤自行轉讓及變賣，而房東退還之押金因簽約人為被告
      ，經被告收取後，宋亞澤亦要求交與第三人劉正鴻代收，
      歸還於他，被告亦已歸還，並未均分，故攤位所有權並非
      被告與宋亞澤共有。
（二）被告與原告間並無上開借貸關係，然其答應還款，係因被
      告認為原告係代表宋亞澤要求當時攤位結束營業之清算，
      而後發現原告提出之要求為原告借款予宋亞澤之債務由被
      告清償，被告方無法接受，而於109年9月24日說明被告之
      立場。上開金額究係宋亞澤以何方式及名目向原告借款取
      得，被告並不知情，被告從未向原告提出上開借款之要求
      ，兩造間並無上開借款關係，原告自無要求被告返還借款
      之理由。被告當時僅與原告認識2周，知悉該筆款項係宋
      亞澤自原告處取得，且其後有幾次有營業額時，被告有向
      宋亞澤表示可以先還給他太太，但錢後來到哪裡，被告根
      本不知道。被告連原告的LINE都沒有，並無原告所指有口
      頭上承認共同向原告借款15萬元之情。被告與宋亞澤就系
      爭合夥事業是約定對半分，因為營業後均係被告在上班，
      拿的等於是工錢，但沒有約定固定工資，被告後來有投資
      3萬元進去，此因宋亞澤表示系爭合夥之前期資金均由渠
      出資，被告都沒拿錢出來，而被告與宋亞澤間確實另有投
      資二店即中清二店（下稱中清二店），然被告實不知宋亞
      澤將該3萬元款項用於何處，且被告本人之工作量亦增加
      為2間店由被告1人管理，可證系爭合夥中，因宋亞澤知悉
      被告無資金，確實與被告口頭協議由被告出勞力即可，且
      被告其後亦有出資3萬元，故原告所指15萬元確實僅係宋
      亞澤個人之借款。系爭合夥並未書立任何書面，但被告至
      總店詢問，系爭合夥之經營並無被告之名義，僅有宋亞澤
      之名義，房屋租約因由其簽立，故有拿其中10萬元來支用
      。原告於庭期中既已表示無人開口向伊借款，且錢係伊交
      予宋亞澤，被告並未開口向伊借款，可見被告與原告間並
      無借款關係。因為原告與宋亞澤均要求被告負擔7萬5000
      元，等於店面15萬元均要求被告負擔，其認為不合理。
（三）並聲明：原告之訴駁回。　　
四、本院得心證之理由
（一）查原告主張伊於108年2月25日因知悉被告與宋亞澤欲合夥
      經營系爭合夥事業而欠缺資金，遂提領15萬元出借交付予
      宋亞澤後，宋亞澤並於同年3月4日將系爭借款中之10萬元
      交付被告存入其等系爭合夥事業之帳戶內供系爭合夥經營
      之用，而被告與宋亞澤事後已共同商討並同意各返還7萬5
      000元予原告，被告曾承認並表示其願意一次以現金歸還
      該款項，然迄今均未給付原告等情，業據原告提出郵政綜
      合儲金簿、兩造間及被告與宋亞澤間之LINE對話截圖（見
      本院卷第43至47頁）為證，此等部分亦為被告所不爭，堪
      先認屬真實。至原告主張該15萬元款項係被告與宋亞澤共
      同向伊所為之借款，被告所指借款中剩餘5萬元乃做為系
      爭合夥租屋及其他設備之支出，上開借款均係用於被告與
      宋亞澤系爭合夥事業等情，則為被告所否認，且以上情置
      辯。是本件爭點當為：（1）原告出借之款項，究為宋亞
      澤個人，抑或被告與宋亞澤2人共同所為之借款？實際之
      借款金額究為何？（2）原告請求被告還款伊出借款項中
      之7萬5000元，是否有據？
（二）經查，原告交付宋亞澤之借款為15萬元，而其中10萬元已
      由宋亞澤交予被告作為系爭合夥事業之用，且此為被告所
      知悉等情，已如前述，復參以被告亦自承其知悉該筆款項
      係宋亞澤自原告處取得，且系爭合夥事後幾次有營業額時
      ，其尚曾向宋亞澤表示可先還給他太太即原告等情，已可
      見被告另辯稱其不知宋亞澤究以何名目向原告借款，該借
      款並非其與宋亞澤2人為系爭合夥事業共同向原告所為之
      借款云云，顯屬無據。蓋以被告與宋亞澤2人間既為合夥
      關係，該合夥財產與獲利本應歸屬渠等兩人共有，則倘若
      向原告所為該筆借款僅為宋亞澤個人之借款，被告焉有主
      動向宋亞澤表示同意以系爭合夥之營業額即合夥財產清償
      借款予原告之餘地。再者，被告辯稱系爭合夥之獲利為其
      與宋亞澤2人均分，其僅為勞務出資，故該筆15萬元借款
      均為宋亞澤個人向原告所借取，且僅投入10萬元至合夥事
      業作為出資等情；然則，被告前既亦自承其與宋亞澤最初
      合夥之共識係欲向銀行貸款周轉創業啟動基金等語詳實（
      見本院卷第69頁被告答辯狀），可見被告辯稱其與宋亞澤
      係約定由其為勞務出資，由宋亞澤為金錢出資云云，已顯
      可疑。況且，被告所辯上情，核與證人宋亞澤到庭具結證
      稱：「（原告問：被告稱借來15萬中只有拿到10萬元，其
      他5萬元被告稱是證人拿去私用，是否如此？）被告應該
      是搞錯了，我們一起開設第一家店被告所花費的金額10萬
      元應該是他要提供單據而不是我提供單據。我沒有把5萬
      元私用，而是投入攤子的使用。（原告問：被告稱其投入
      3萬元資金，該3萬元是否被告與你合夥第2間店的中清店
      資金，是否與第1間店的借款無關？）被告投入3萬元資金
      ，但拿了8000元去繳他個人的車貸，這是第2間店的投資
      款項，我的投資款與被告是各一半，各占一半的股權，這
      是第2間店的合資情形，該資金與第1間店無關。（原告問
      ：當初我向你們催討，是否應該還給我15萬元時，你們有
      聲稱是合夥人的身份，所以你和被告有表示要還款的金額
      是一人一半？）當時一起借的金額，店也開了，所以我們
      應該一人還一半。我和被告的確有說要還原告一人一半當
      初的借款金額合計15萬元，在我們的LINE對話裡面說明，
      不是有約好在哪裡商談還款，被告有在LINE對話中表示同
      意。（原告提示丙證23、24，問：是否你剛才所述被告在
      LINE對話中表示願意負責償還的一半金額的對話？）對，
      這個對話是我與被告的對話，這不是群組對話，原告沒有
      在裡面。（法官問：原告為何同意借款？何人向原告開口
      借款？借款的理由？）被告也認識原告，當時兩造與我三
      人一起出遊，在車上時，我與被告跟原告表示想要加盟麵
      包店，但沒有資金，原告自己表示要先借我們，當時我們
      承諾如果開店完成之後，兩個會以最短時間內一起歸還，
      當時是我們兩人一起同意要跟原告借款。實際拿到的金額
      15萬元，當時我們是設定開店所需費用10萬至20萬元之間
      ，要借款的金額並沒有講到，借款金額15萬元是原告放在
      我的車廂裡面，原告用LINE告訴我，這15萬元我取得後去
      召開做為第一家麵包店的款項，15萬元全部投進去，這15
      萬元為開店的設備、開銷、器材使用，我們當時資金不足
      ，零用金很微弱。（法官問：你與被告間就第一家店的投
      資關係為何？怎麼約定分紅及投資款？）當初因為我們一
      人借了一半的金額，所以投資金額各一半，所以權利各一
      半。而且我們有另外協定，要是有人沒有出來幫忙的話，
      另一方多出力，是多拿時薪，如果有多跑一天多拿500元
      ，多顧店一天就可以拿500元，麵包是批貨進來的，勞務
      的部分就是拿麵包及顧店。（被告問：當初投資第一家店
      時是否約定合夥關係是由我出勞務，你出錢投資？股權各
      一半？）我們是以兩個人都為老闆一人各出資一半並且下
      來做事情。因為我們兩個共同有出資金擔風險，如果以被
      告只出勞力，他做的事情也沒有我的多，我們是約定一起
      一人出資一半。被告所述的情形也不符合實際上做事情的
      投資比例。（被告問：依照4月份的出席紀錄，我上了26
      天班，你4月份只上4天班，有何意見？）被告所提的班表
      有落差，被告所謂的26天，連出現在店面10分鐘都叫一天
      ，因為4月份我已經請了一位工讀生，所以被告可能上班
      的時候絕對不可能實際上了26天。」等情（見本院卷第20
      9至213頁）相違，復被告亦未就證人宋亞澤上開所證再行
      提出相關證據以供本院審認，且常情而言，倘以宋亞澤為
      15萬元出資及每日勞務報酬為500元計算，被告所為勞務
      出資亦應約定有相當之折算時日即約300日，方屬合理；
      惟則，被告既亦陳稱其與宋亞澤間並無書面就系爭合夥事
      業為上開勞務折算日數及金額等約定內容，口頭上亦僅約
      明獲利均分等情，自益見被告辯稱其就系爭合夥事業僅係
      勞務出資，故宋亞澤對原告所為上開借款均與其無涉云云
      ，當無可取。準此，堪認原告主張伊出借之上開15萬元款
      項乃係被告與宋亞澤共同向伊借取後，用於被告與宋亞澤
      2人系爭合夥事業作為渠等之共同出資額等語，應屬真實
      可採。
（三）又以，審之被告亦於其與宋亞澤所為LINE對話中自承：「
      （109年9月16日）被告稱：亞澤其實我的記憶裡後面的5
      萬元是拿營業額去補的。具體上我也並不是很清楚你那5
      萬元是不是真的有貼到北平裡（指北平店）。不過沒關係
      ，你如果認為是15萬而不是10萬，我會還給你們7萬5，也
      許當初我們帳目上不明白，你有開銷的我不知道，我有開
      銷的你不知道。明天有時間的話我們通個電話確定金額我
      們下周1、2有空的時間我們約個地方。一次當面把所有子
      甄（即原告）的部分還有你和我的部分結清。再看是你們
      那邊還是我這邊要準備個兩份公版簽一簽。…（109年9月1
      7日）被告稱：就不透過電話了。我跟你老婆說了就是我
      這邊還他7萬5。再來就是我跟你的部分，我們用文字對談
      對雙方都有個依據比較有保障。我先跟你談一下那3萬元
      你的想法是怎麼想。」等語詳實（見本院卷第195至197頁
      ），此復為被告所不爭，益徵被告事後辯稱其因誤以原告
      係為宋亞澤商談合夥清算事宜，方答應以7萬5000元結算
      予原告，並非承認並同意歸還原告上開借款7萬5000元云
      云，委無可信。承上，堪認原告主張被告與宋亞澤2人於
      成立系爭合夥事業時，確曾共同向伊借款15萬元用於系爭
      合夥出資等語，洵屬真實有據。準此，原告請求被告返還
      其中7萬5000元借款予原告，為有理由，當予准許；而被
      告辯稱上情，僅屬其與宋亞澤間應就系爭合夥事業為清算
      之問題，容與原告上開借款無涉，委無可採。
（四）末按給付無確定期限者，債務人於債權人得請求給付時，
      經其催告而未為給付，自受催告時起，負遲延責任，其經
      債權人起訴而送達訴狀者，或依督促程序送達支付命令，
      與催告有同一之效力；遲延之債務，以支付金錢為標的者
      ，債權人得請求依法定利率計算之遲延利息；應付利息之
      債務，其利率未經約定，亦無法律可據者，週年利率為百
      分之5，民法第229條第2項、第233條第1項前段及第203條
      分別定有明文。從而，原告本於借款之法律關係，請求被
      告加計給付自民事起訴狀繕本送達翌日起即支付命令送達
      翌日之109年11月13日起（109年11月12日合法送達被告，
      見司促卷第29頁）至清償日止，按週年利率百分之5
      計算之利息，與前揭規定，核無不合，應予准許。
五、綜上所述，原告依據借款契約之法律關係，請求被告給付7
    萬5000元，及自109年11月13日起至清償日止，按年息百分
    之5計算之利息，為有理由，應予准許。
六、本件事證已臻明確，兩造其餘攻擊防禦方法及證據，核與判
    決之結果不生影響，爰不一一論列，併此敘明。
七、本件依民事訴訟法第436條之20規定，應依職權宣告假執行
    ，並依同法第78條及第436條之19條第1項規定，確定其訴訟
    費用額為1,000元（裁判費1,000元），應由被告負擔。
中　　華　　民　　國　　110 　年　　12　　月　　29　　日
                      臺灣臺中地方法院臺中簡易庭
                                  法　官　許惠瑜
以上為正本係照原本作成。
如不服本判決，應於送達後20日內，以判決違背法令為理由，向
本院提出上訴狀並表明上訴理由（上訴理由應表明一、原判決所
違背之法令及其具體內容；二、依訴訟資料可認為原判決有違背
法令之具體事實），如於本判決宣示後送達前提起上訴者，應於
判決送達後20日內補提上訴理由書（須附繕本）。如委任律師提
起上訴者，應一併繳納上訴審裁判費。
中　　華　　民　　國　　110 　年　　12　　月　　29　　日
                                  書記官  許千士